【裁判字號】    98,交上訴,15
【裁判日期】    980428
【裁判案由】    公共危險
【裁判全文】
臺灣高等法院刑事判決                98年度交上訴字第15號
    上  訴  人  臺灣桃園地方法院檢察署檢察官
    被      告  甲○○
上列上訴人因被告公共危險案件，不服臺灣桃園地方法院97年度
交訴字第72號，中華民國97年12月31日第一審判決（起訴案號：
臺灣桃園地方法院檢察署97年度偵字第 16117號），提起上訴，
本院判決如下：
    主  文
原判決撤銷。
甲○○駕駛動力交通工具肇事，致人受傷而逃逸，處有期徒刑壹
年，減為有期徒刑陸月，如易科罰金，以銀元佰元即新台幣玖
佰元折算壹日。
    事  實
一、甲○○於民國95年6月6日凌晨1時許，駕駛車牌號碼5911-MZ
    號自用小客車，沿桃園縣中壢市○○路○段由北往南之方向
    行駛，行經前開路段與美豐街之交岔路口，欲左轉至美豐街
    時，本應注意汽車行駛至交岔路口欲左轉彎時，應行至交岔
    路口中心處左轉，並不得佔用對向車道搶先左轉，而應讓直
    行車先行，且當時天候晴、夜間有照明、柏油路面乾燥、無
    缺陷、無障礙物、視距良好等客觀上並無不能注意之情事，
    竟疏未注意及此，且未行駛至交岔路口中心處即佔用對向車
    道貿然左轉彎，適有沿前開元化路二段由南往北方向行駛由
    丙○○所騎乘並搭載乙○○之車牌號碼 BB2-888號重型機車
    行經上開交岔路口，甲○○見狀已避煞不及而與之發生擦撞
    ，致丙○○及乙○○人、車倒地，而丙○○受有右股骨骨折
    、右髖、大腿、小腿及踝之表淺損傷、磨損及擦傷等傷害；
    乙○○受有頭部外傷合併輕微腦震盪、頭皮撕裂傷、右上下
    肢挫傷、左上肢擦傷及上門牙一顆斷裂等傷害（過失傷害部
    分業經臺灣桃園地方法院以96年度桃交簡字第2645號判處有
    期徒刑6月，並減為有期徒刑3月確定）。詎甲○○明知汽車
    駕駛人駕駛汽車肇事致人受傷或死亡，應即採取救護或其他
    必要之措施，不得駛離，且當時丙○○、乙○○因擦撞倒地
    而受有前開傷害，竟僅下車將乙○○移動位置，而未採取救
    護或其他必要措施，置丙○○、乙○○之傷勢於不理，旋基
    於肇事逃逸之犯意，駕車往美豐街逃離現場。嗣有路人行經
    該處見狀報警處理，且因丙○○記下車牌號碼，為警循線查
    獲始悉上情。
二、案經臺灣桃園地方法院檢察署檢察官自動簽分偵查起訴。
    理  由
壹、程序方面：
一、按，除被告所犯為死刑、無期徒刑、最輕本刑為 3年以上有
    期徒刑之罪或高等法院管轄第一審案件者外，於法院行準備
    程序進行中，被告先就被訴事實為有罪之陳述時，審判長得
    告知被告簡式審判程序之旨，並聽取當事人、代理人、辯護
    人及輔佐人之意見後，裁定進行簡式審判程序；受命法官行
    準備程序，與法院或審判長有同一之權限；又簡式審判程序
    之證據調查，不受刑事訴訟法第159條第1項、第161條之2、
    第161條之3、第163條之1及第164條至第170條規定之限制，
    刑事訴訟法第273條之1第1項、第279條第2項前段、第273條
    之2，分別定有明文。
二、本件被告甲○○所犯為死刑、無期徒刑、最輕本刑為 3年以
    上有期徒刑以外之罪，且非高等法院管轄第一審之案件，其
    於原審準備程序就被訴部分為有罪之陳述，經受命法官告知
    簡式審判程序之旨，並聽取當事人之意見後，原審合議庭認
    無不得或不宜改依簡式審判程序進行之處，爰依刑事訴訟法
    第273條之1第1項、第284條之1 ，裁定本件由受命法官獨任
    進行簡式審判程序。據此，原審適用簡式審判程序，從而告
    訴人於警詢中之指訴，雖均屬被告以外之人於審判外所為之
    陳述，原審依上開規定，逕採為論罪之證據，尚無不合。
三、再查本件認定事實所引用之本件卷內所有卷證資料（包含人
    證與文書證據、物證等證據），並無證據證明係公務員違背
    法定程序所取得，而被告甲○○於98年 3月11日準備期日對
    法院提示之卷證表示沒意見等語，且卷內之文書證據，亦無
    刑事訴訟法第159條之4之顯有不可信之情況與不得作為證據
    之情形。綜上，依刑事訴訟法第159條至159條之5 之規定，
    本件認定事實所引用之本件卷證所有證據（包含人證與文書
    證據、物證等證據），均有證據能力，合先敘明。
貳、實體方面：
一、上開犯罪事實，業據被告甲○○迭於警詢、偵查、原審及本
    院訊問時自白不諱，並有證人丙○○、乙○○於警詢及偵訊
    中證述綦詳，且有證人林聰淇於偵訊中證述明確，復有桃園
    縣政府警察局中壢分局興國派出所道路交通事故現場圖、道
    路交通事故調查報告表 (一)、(二)、車牌號碼BB2-888號型
    機車受損估價單各 1份、照片14幀及天成醫院乙種診斷證明
    書 2紙在卷可稽。足認被告前揭任意性自白與事實相符，應
    堪採信。又事故發生後，被告甲○○將肇事車輛遺留現場約
    20公尺，警方依現場之肇事車號經電腦查詢車主為被告甲○○，事故發生約 2小時後，被告甲○○方與民代助理前往派
    出所之情，此有桃園縣政府警察局中壢分局事故肇事人自首
    情形紀錄表 1紙附卷可參，復佐以證人即林聰淇於偵查中證
    述：當天接獲線報後 5分鐘就到現場，當時被告已經不在現
    場，伊經由告訴人丙○○友人告知肇事車輛的車號，在離事
    故現場約20公尺找到肇事車輛，當天伊係以車號來找車主，
    又應該是值班警員聯繫被告到興國派出所等語明確，足認在
    被告甲○○前往興國派出所說明前，現場處理之警員林聰淇
    業已由車號查詢車主為被告甲○○，是被告甲○○肇事後，
    並非在未經有偵查權機關或公務員發覺其犯罪前，即向警員
    坦承犯行，核與自首要件並不相符。綜上所述，本件事證明
    確，被告犯行洵堪認定，應予依法論罪科刑。
二、論罪科刑：
（一）新舊法比較：
    刑法第2條第1項之規定，係規範行為後法律變更所生新舊法
    律比較適用之準據法。所謂行為後法律有變更者，包括構成
    要件之變更而有擴張或限縮，或法定刑度之變更。行為後法
    律有無變更，端視所適用處罰之成罪或科刑條件之實質內容
    ，修正前後法律所定要件有無不同而斷。新舊法條文之內容
    有所修正，除其修正係無關乎要件內容之不同或處罰之輕重
    ，而僅為文字、文義之修正或原有實務見解、法理之明文化
    ，或僅條次之移列等無關有利或不利於行為人，非屬該條所
    指之法律有變更者，可毋庸依該規定為新舊法之比較，而應
    依一般法律適用原則，適用裁判時法外，即應適用刑法第 2
    條第 1項之規定，為「從舊從輕」之比較。而比較時，應就
    罪刑有關之事項，如共犯、未遂犯、想像競合犯、牽連犯、
    連續犯、結合犯，以及累犯加重、自首減輕及其他法定加減
    原因（如身分加減）與加減例等一切情形，綜合全部罪刑之
    結果而為比較，予以整體適用。乃因各該規定皆涉及犯罪之
    態樣、階段、罪數、法定刑得或應否加、減暨加減之幅度，
    影響及法定刑或處斷刑之範圍，各該罪刑規定須經綜合考量
    整體適用後，方能據以限定法定刑或處斷刑之範圍，於該範
    圍內為一定刑之宣告。是宣告刑雖屬單一之結論，實係經綜
    合考量整體適用各相關罪刑規定之所得。宣告刑所據以決定
    之各相關罪刑規定，具有適用上之「依附及相互關聯」之特
    性，自須同其新舊法之適用。而「法律有變更」為因，再經
    適用準據法相互比較新舊法之規定，始有「對被告有利或不
    利」之結果，兩者互為因果，不難分辨，亦不容混淆。有最
    高法院97年上字第37號判決可供參考。查被告甲○○行為後
    ，刑法於94年2月2日修正公布，並於95年7月1日起施行。關
    於易科罰金之折算標準，依修正前刑法第41條第 1項與修正
    前罰金罰鍰提高標準條例第 2條（現已刪除）規定，係以銀
    元100元、200元或300元即新台幣300元、600元、900元折算
    1日。現行刑法第41條第1項則規定為：「犯最重本刑為五年
    以下有期徒刑以下之刑之罪，而受六個月以下有期徒刑或拘
    役之宣告者，得以新台幣 1,000元、2,000元或3,000元折算
    一日，易科罰金」。經比較新舊法之規定，自以被告行為時
    即修正前舊法之規定，較有利於被告等人。
二、核被告甲○○所為，係犯刑法第185條之4之駕駛動力交通工
    具肇事致人傷而逃逸罪。
三、原審予以論罪科刑固非無見，惟查：（一）審判期日，應傳
    喚被害人或其家屬並予陳述意見之機會，刑事訴訟法第 271
    條第 2項前段定有明文。原判決認定被告甲○○駕駛動力交
    通工具肇事，致丙○○及乙○○二人受傷而逃逸。原審於審
    判期日，未傳喚丙○○、乙○○予陳述意見機會，亦未於判
    決內說明認為不必要或不適宜傳喚之理由，遽行判決，自有
    未合（最高法院94年度台上字第6689號判決、95年度台上字
    第4558號判決、96年度台上字第1829號判決、97年度台上字
    第3874號判決等均宣示相類意旨，可供參考）。（二）刑事
    審判旨在實現刑罰權之分配正義，故法院對於有罪被告之科
    刑，應符合罰刑相當之原則，使輕重得宜，罰當其罪，此所
    以刑法第五十七條明定科刑時，應以行為人之責任為基礎，
    並審酌一切情狀，尤應注意該條所列十款事項，以為科刑輕
    重之標準（95年度台上字第6565號），經查，本案被告開車
    肇事，致被害人丙○○受有右股骨骨折、右髖、大腿、小腿
    及踝之表淺損傷、磨損及擦傷等傷害；被害人乙○○受有頭
    部外傷合併輕微腦震盪、頭皮撕裂傷、右上下肢挫傷、左上
    肢擦傷及上門牙一顆斷裂等傷害，卻置之不理，逕行逃逸，
    使被害人之生命身體處於高度風險之下，且被告迄未與被害
    人達成和解等情，亦據被害人於本院陳述甚詳，從而，原審
    就被告肇事逃逸罪量處法定最低刑度有期徒刑 6月，即有違
    罪刑相當原則，使刑罰輕重失衡，容有未洽，是檢察官上訴
    意旨以原判決量刑過輕等情，指摘原判決不當，非無理由，
    原判決既有可議，自應將原判決予以撤銷改判。
四、爰審酌被告明知肇事卻仍故意駛離現場，惡性非輕，且被害
    人所受之傷害非屬輕微，併有諸多後遺症，而本件被害人僅
    索賠十六萬元，金額不高，被告於本院審理時原應允和解，
    嗣又不到庭而拒不和解，未見任何和解誠意，暨被告犯後尚
    知坦承犯行，態度尚可等一切情狀，量處有期徒刑 1年。末
    查，被告犯罪之時間，係在中華民國96年 4月24日之前，且
    其所犯罪、刑亦合於中華民國九十六年罪犯減刑條例第 3條
    第 1項所定之減刑條件，雖其因於審判中傳拘無著而於97年
    12月 2日經原審發佈通緝，並因遭緝獲而於同年月23日經原
    審撤銷通緝，而分別有原審發佈之通緝書及撤銷通緝書各 1
    紙在卷可稽，然此並非前開條例第 5條所定不予減刑之情形
    ，故仍依前開減刑條例第2條第1項第 3款之規定，減其宣告
    刑二分之一為有期徒刑 6月，並諭知易科罰金之折算標準，
    以茲懲儆。
五、被告經合法傳喚，無正當之理由不到庭，爰不待其陳述，逕
    行判決。
據上論斷，應依刑事訴訟法第369條第1項前段、第364條、第371
條、第299條第1項前段，刑法第2條第1項前段、第185條之4，修
正前刑法第41條第1項前段，廢止前罰金罰鍰提高標準條例第2條
，中華民國九十六年罪犯減刑條例第2條第1項第3款、第7條、第
9條，判決如主文。
本案經檢察官陳國鳴到庭執行職務。
中    華    民    國    98    年    4     月    28    日
                  刑事第十四庭審判長法  官  陳志洋
                                    法  官  謝靜慧
                                    法  官  梁耀鑌
以上正本證明與原本無異。
如不服本判決，應於收受送達後十日內向本院提出上訴書狀，其
未敘述上訴之理由者並得於提起上訴後十日內向本院補提理由書
（均須按他造當事人之人數附繕本）。
                                    書記官  莊淑茹
中    華    民    國    98    年    4     月    28    日
附錄：本案論罪科刑法條全文
刑法第185條之4（肇事遺棄罪）
駕駛動力交通工具肇事，致人死傷而逃逸者，處6月以上5年以下
有期徒刑。


司法院資訊處製作；財團法人民間司法改革基金會備份。
